臺灣臺北地方法院民事裁定　　　　　　　96年度聲字第1696號
聲　請　人　國際票券金融股份有限公司
法定代理人　乙○○
上列聲請人與相對人甲○○○間聲請返還提存物事件，本院裁定
如下：
    主  文
聲請駁回。
    理  由
一、聲請意旨略以：伊與相對人間因損害賠償假處分事件，前遵
    本院95年度裁全字第2913號裁定，提供92年度甲類第2期中
    央政府建設公債面額合計新台幣（下同）660萬元為擔保，
    ，並以本院95年度存字第1489號提存事件提存在案。嗣發現
    相對人甲○○○早於民國85年5月15日已死亡，其權利能力
    既已喪失，自不得為享受權利、負擔義務之權利主體，本件
    係屬錯誤提存。爰依提存法第16條第1項第5款之規定，求為
    裁定准予發還前開提存物云云，並提出假處分裁定、提存書
    、相對人戶籍謄本等件為證。
二、按返還擔保金，依民事訴訟法第106條準用第104條之規定，
    須符合：(1)應供擔保之原因消滅者；(2)供擔保人證明受擔保
    利益同意返還者；(3)訴訟終結後供擔保人證明已定20日以上
    之期間催告受擔保利益人行使權利而未行使，或法院依供擔
    保人之聲請，通知受擔保利益人於一定期間內行使權利並向
    法院為行使權利之證明而未證明者之要件，法院始得裁定返
    還擔保金。而所謂受擔保利益人行使其權利，應指行使因供
    擔保惹起訴訟行為所生之損害賠償請求權而言。
三、經查，按提存事件性質上屬非訟事件，法院就當事人主張之
    事項，僅能就形式上審查其是否相符，故提存人提存出於錯
    誤者，應係指依提存人之主張，就形式上觀察，即知係出於
    錯誤者而言，且此所謂之錯誤，係指表意人為意思表示時，
    因認識不正確或欠缺認識，以致內心之效果意思與外部之表
    示行為不一致之謂，惟表意人於其意思形成過程中，對於其
    決定為某特定內容意思表示具有重要性之事實認識不正確之
    動機錯誤，不視為錯誤。本件聲請人聲請假處分之對象為甲
    ○○○，依該假處分裁定而提存擔保之對象亦為甲○○○，
    嗣提存後亦聲請對甲○○○財產為強制執行，前後對象一致
    ，難謂有何內心效果意思及外部表示行為不一致可言，自無
    所謂提存出於錯誤之情事。故聲請人依提存法第16條第1項
    第5款規定「提存出於錯誤」，請求裁定返還系爭提存物，
    於法未合，不應准許。又本件聲請人於提存後，既持無效之
    假處分裁定向本院執行處聲請對相對人財產為強制執行，並
    經本院執行處核發扣押命令，禁止債務人甲○○○在銀行、
    證券集保帳戶內之存款、股票為領取、轉讓、設定負擔或為
    其他處分，此經本院調閱本院95年度執全字第1072號保全程
    序卷宗核閱屬實，即難謂對債務人之繼承人或經執行之第三
    人未因其所為之強制執行而受有損害，聲請人若欲請求返還
    系爭提存物，仍應依首揭民事訴訟法規定返還擔保物之要件
    行之，併予敘明。
中　　華　　民　　國　　96　　年　　5　　月　　4　　  日
                     民事第六庭    法　官　曾部倫
以上正本係照原本作成
如不服本裁定應於送達後10日內向本院提出抗告狀，並繳納抗告
費新臺幣1,000元
中　　華　　民　　國　　96　　年　　5 　　月　　4 　　日
                                    書記官  謝梅琴
